【裁判字號】    97,訴,294
【裁判日期】    970306
【裁判案由】    清償借款
【裁判全文】
臺灣臺中地方法院民事判決               97年度訴字第294號
原      告  台中商業銀行股份有限公司
法定代理人  丙○○
訴訟代理人  乙○○
被      告  瀧鑫工業有限公司
兼法定代理  甲○○
人
被      告  丁○○
上列當事人間請求清償借款事件，本院於民國97年2月29日言詞
辯論終結，判決如下：
    主      文
被告應連帶給付原告新臺幣壹佰萬零捌拾柒元，及自民國九十六
年九月十三日起至清償日止，按年息百分之七點五計算之利息，
並自民國九十六年十月十四日起至清償日止，逾期在六個月以內
部分，按上開利率百分之十，逾期超過六個月部分，按上開利率
百分之二十計付違約金。
訴訟費用新臺幣壹萬零玖佰玖拾玖元由被告連帶負擔。
    事實及理由
壹、程序方面：
    本件被告3人均經合法通知，未於言詞辯論期日到場，核無
    民事訴訟法第386條所列各款情形，爰依原告之聲請，由其
    一造辯論而為判決。
貳、兩造之主張：
一、原告方面：
  (一)原告起訴主張：被告瀧鑫工業有限公司（下稱瀧鑫公司）於
    民國94年9月13日邀同被告甲○○、丁○○為連帶保證人，
    與原告簽訂分段式貸款契約書，向原告借款新台幣（下同）
    200萬元，約定借款期限自94年9月13日起98年9月13日止，
    共分48次，採固定利率年息7.5%按期於每月13日依所定金額
    分期償還，並約定如有任何一宗債務不依約清償本金或付息
    時，全部債務視為到期。且如遲延還本或付息時，逾期清償
    在6個月以內者，按上開利率10%，逾期超過6個月部分，按
    上開利率20%計付違約金。詎被告瀧鑫公司自96年9月13日起
    即未依約繳付本息，依兩造約定，系爭借款已視為全部到期
    ，系爭債務尚欠1,000,087元，及自96年9月13日起至清償日
    止，按年息7.5%計算之利息，並自96年10月14日起至清償日
    止，逾期在6個月以內部分，按上開利率10%，逾期超過6個
    月部分，按上開利率20%計付之違約金。而被告甲○○、丁
    ○○2人均係連帶保證人，應負連帶清償之責。為此爰依消
    費借貸及連帶保證之法律關係，提起本件訴訟等語，並聲明
    如主文第一項所示之本金、利息、違約金。
  (二)對被告抗辯所為之陳述:
    依最高法院18年上字第2909號判例意旨，主債務人已受破產
    之宣告時，保證人就其債務即應負代位履行義務，不得為先
    訴之抗辯。是縱使被告瀧鑫公司、甲○○已向法院聲請宣告
    破產，被告丁○○仍不得主張免除其連帶保證之責。
二、被告方面：
  (一)被告丁○○未於言詞辯論期日到場，惟據其所提答辯狀略以
    ：伊乃系爭借款之連帶保證人，故伊對原告所負者乃係一保
    證債務。且保證債務與一般債務不同，具有從屬性，即與其
    所擔保之主債務原則上同其命運。依民法第741條規定：「
    保證人之負擔，較主債務人為重者，應減縮至主債務之限度
    。」此即為保證債務範圍之從屬性。易言之，保證債務之範
    圍，係以主債務之範圍為準，主債務之範圍有所變動時，保
    證債務亦隨之變動。蓋保證債務既為從債務，自不得較主債
    務為重。而被告瀧鑫公司、甲○○已依破產法第57條規定向
    鈞院聲請宣告破產，現由鈞院分96年度破字第153號審理中
    ，原告應已申報債權金額及其憑證，依前揭民法第741條之
    規定，伊所應負之保證債務自不得較主債務為重，以符情理
    之平等語，並聲明：請求駁回原告之訴，訴訟費用由原告負
    擔。
  (二)被告瀧鑫公司、甲○○則均未於言詞辯論期日到場，亦未提
    出書狀作何聲明或陳述。
參、得心證之理由：
一、原告主張之上開事實，已據原告提出分段式貸款契約書影本
    、放款貸出登錄單代轉帳支出傳票影本、交易明細查詢各1
    份及被告瀧鑫公司之公司變更登記表、公司基本資料查詢各
    1份暨其餘被告之最新戶籍謄本2份為證，核與原告所述各節
    相符；又對於原告主張之事實，被告丁○○並未予爭執，依
    民事訴訟法第280條第1項規定，應視同自認，且被告瀧鑫公
    司、甲○○已於相當時期受合法之通知，而於言詞辯論期日
    均不到場，亦未提出準備書狀爭執，依同法第280條第3項準
    用同條第1項之規定，亦視同自認，則原告之主張，自堪信
    為真實。
二、雖被告丁○○提出答辯狀辯稱：被告瀧鑫公司、甲○○已依
    破產法第57條規定向本院聲請宣告破產，原告應已申報債權
    金額及其憑證，依民法第741條之規定，伊所應負之保證債
    務自不得較主債務為重等語。然按「主債務人已受破產之宣
    告時，保證人就其債務即應負代位履行義務，不得為先訴之
    抗辯」；復按「破產法第149條規定免責之效力僅及於破產
    人，至破產人之共同債務人及其保證人，並無引用該條之規
    定主張免除責任之餘地」，最高法院分別著有18年上字第29
    09號及51年台上字第2243號判例可資參照。經查，被告瀧鑫
    公司、甲○○固已向本院聲請宣告破產，現經本院以96年度
    破字153號審理中，業經本院依職權調閱該案卷查明屬實，
    惟揆諸前開最高法院判例意旨，縱使被告瀧鑫公司已受破產
    之宣告，其免責效力尚不及於被告瀧鑫公司之連帶保證人，
    故被告丁○○自無從引用破產法第149條之規定，主張免除
    其連帶保證之責，仍應依系爭連帶保證契約負履行義務。是
    被告丁○○此部分所辯，應非可採。
三、按稱消費借貸者，謂當事人一方移轉金錢或其他代替物之所
    有權於他方，而約定他方以種類、品質、數量相同之物返還
    之契約。又借用人應於約定期限內，返還與借用物種類、品
    質、數量相同之物。民法第474條第1項、第478條前段分別
    定有明文。又保證債務之所謂連帶，係指保證人與主債務人
    負同一債務，對於債權人各負全部給付之責任者而言，此就
    民法第272條第1項規定連帶債務之文義參照觀之甚明。故連
    帶保證與普通保證不同，縱使無民法第746條所揭之情形，
    亦不得主張同法第745條關於檢索抗辯之權利（最高法院45
    年台上字第1426號判例意旨參照）。本件被告瀧鑫公司既向
    原告借貸上開金額，而尚有如主文第1項所示本金、利息及
    違約金未清償，且清償期已視為到期，被告甲○○、丁○○
    為其連帶保證人，揆諸前開說明，原告依消費借貸契約及連
    帶保證之法律關係，請求被告應連帶給付如主文第1項所示
    本金及利息暨違約金，為有理由，應予准許。
四、據上論結，本件原告之訴為有理由，依民事訴訟法第385條
    第1項前段、第85條第2項，判決如主文。
中    華    民    國    97    年    3     月    6     日
                  民事第二庭    法  官  許秀芬
以上正本係照原本作成
如對本判決上訴，須於判決送達後20日內向本院提出上訴狀
中    華    民    國    97    年    3     月    6     日
                                書記官  陳其良


司法院資訊處製作；財團法人民間司法改革基金會備份。
